【裁判字號】    89,易,2831
【裁判日期】    891117
【裁判案由】    過失傷害
【裁判全文】
臺灣臺中地方法院刑事判決                        八十九年度易字第二八三一號
    公  訴  人  台灣台中地方法院檢察署檢察官
    被      告  甲○○
    選任辯護人  鄭志明律師
右列被告因過失致重傷害案件，經檢察官提起公訴（八十九年度偵字第八六○二號）
，本院判決如左：
    主  文
甲○○從事業務之人，因業務上之過失傷害人致重傷，處有期徒刑捌月。
    事  實
一、甲○○係台中縣豐原市○○街四七號「佑民安親班」之負責人，自民國八十八年
    十月底起，以月薪新台幣（下同）一萬五千元之代價，受乙○○、丙○○夫婦之
    託，全天候二十四小時照顧乙○○、丙○○之女張凡萱（八十六年四月二十八日
    生），並以之為業。甲○○明知其負有妥善照顧受託幼兒，並積極防免幼兒遭受
    不當傷害之義務，其於八十八年十二月三十一日十一時許，在佑民安親班一樓照
    顧張凡萱時，明知張凡萱當時年甫滿二歲七個月，雖能獨立行走，但缺乏足夠之
    危險意識，而欠缺照料自身之能力，甲○○本應隨時注意張凡萱之活動狀況，並
    採取必要之保護措施，對張凡萱上下樓梯之時，更須加以扶持，以免發生危險，
    而依當時情形復無不能注意之情事，其竟疏於注意，任令張凡萱獨自一人上樓，
    而未隨伴在側，致張凡萱於上樓途中，自樓梯上跌落，並摔落在上開安親班之二
    、三樓樓梯間，因而受有創傷性腦傷併右側偏癱及語言功能障礙之重傷害。
二、案經告訴人乙○○、丙○○、張凡萱訴請台灣台中地方法院檢察署檢察官偵查起
    訴。
    理  由
一、訊據被告甲○○固坦承，確有於右時、地經營安親班，並受告訴人乙○○、丙○○委託，二十四小時照顧被害人張凡萱，民國八十八年十二月三十一日十一時許
    ，其於被害人張凡萱表示欲上樓休憩時，並未伴隨被害人張凡萱上樓，致被害人
    張凡萱於獨自上樓途中，自樓梯上跌落，並摔落在上開安親班之二、三樓樓梯間
    ，因而受有創傷性腦傷併右側偏癱及語言功能障礙之重傷害等事實，惟另辯稱：
    被害人張凡萱先天體質不佳，事故發生前或有自身之腦部受傷之因素，始釀致目
    前傷勢等語。惟查：
    （一）右揭事實，業據被告甲○○供承在卷，核與告訴人乙○○夫婦所指訴之情
          形相符，並有台中榮民總醫院及私立中山醫學院附設孫中山先生紀念醫院
          診斷證明書各一份在卷可稽，信屬實在。
    （二）按對於一定結果之發生，法律上有防止之義務，能防止而不防止者，與因
          積極行為發生結果者同，刑法第十五條第一項定有明文。查被告甲○○受
          告訴人乙○○夫婦委託，以每月一萬五千元之代價全天候照顧被害人張凡
          萱，又未從事其他職業，客觀上自係以照顧幼兒為業之人，則其在法律上
          自負有保護照顧被害人張凡萱，使之免於遭受不當傷害之義務，是其自立
          於不純正不作為犯之保證人地位。
    （三）另查，佑民安親班自一樓至三樓，有三段樓梯，每段有十級階梯，業經檢
          察官履勘現場明確，有履勘現場筆錄及現場照片在卷可憑，被害人張凡萱
          當時僅為出生二歲七個月之幼兒，雖能獨立行走，但仍缺乏足夠之危險意
          識，而欠缺照料自身之能力，被告甲○○本應隨時注意被害人張凡萱之活
          動狀況，並採取必要之保護措施，其於被害人張凡萱表示欲上樓時，更須
          加以扶持，以免發生危險，而依當時情形復無不能注意之情事，其竟疏於
          注意，任令被害人張凡萱獨自一人上樓，而未隨伴在側，致被害人張凡萱
          於上樓途中，自樓梯上跌落，並摔落在上開安親班之二、三樓樓梯間，因
          而受有創傷性腦傷併右側偏癱及語言功能障礙之重傷害，目前動作發展、
          語言發展及認知功能皆有明顯的發展遲緩，將來持續復健，仍很有可能遺
          存明顯的殘障，而屬重大難治之傷害，亦有私立中山醫學院附設孫中山先
          生紀念醫院八十九年七月四日中山醫八九博法字第八九○五二八號函文在
          卷可參。
    （四）又被告甲○○上開所辯，經本院依職權調向中央健康保險局調取被害人張
          凡萱之歷年就診紀錄，於事故發生前，被害人張凡萱從無任何因腦部疾病
          就診之紀錄，有中央健康保險局中區分局八十九年十月二十六日健保中費
          一字第八九○四八九五七號函附就診紀錄明細表可稽，被告甲○○所辯，
          核非可採。
    （五）被告甲○○任令被害人張凡萱獨自上樓，未為必要之扶持，而依當時情形
          ，其又無不能注意之事，竟疏未注意，致被害人張凡萱跌落梯間受有重傷
          害，被告甲○○顯然未盡保證人之注意義務，其過失行為與被害人張凡萱
          所受重傷害間，具有相當因果關係，事證明確，被告甲○○犯行堪予認定
          。
二、核被告甲○○所為，係犯刑法第二百八十四條第二項後段之業務過失致重傷罪。
    受爰審酌被告甲○○過失程度非輕，被害人所受傷勢嚴重，及其犯後猶欲將被害
    人所受重傷害之結果，歸咎於被害人自身體質，態度非屬良好等一切情狀，量處
    如主文所示之刑。另查，事故發生迄今，被告甲○○僅賠償被害人新台幣二十一
    萬元，即未再積極與被害人進行民事賠償事宜，本院因認上開對其所宣告之刑，
    不宜併予緩刑之宣告，附此敘明。
據上論斷，應依刑事訴訟法第二百九十九條第一項前段，刑法第二百八十四條第二項
後段，罰金罰鍰提高標準條例第一條前段，判決如主文。
中      華      民      國    八十九    年     十一     月     十七     日
                                    台灣台中地方法院刑事第七庭
                                        法  官  林  宗  成
右正本證明與原本無異。
如不服本判決，應於判決送達後十日內向本院提出上訴狀( 應附繕本 )，上訴於臺灣
高等法院臺中分院。
                                        書記官
中      華      民      國    八十九    年     十一     月     二十     日
附錄論罪科刑法條：
刑法第二百八十四條第二項
從事業務之人，因業務上之過失傷害人者，處一年以下有期徒刑、拘役或一千元以下
罰金。致重傷者，處三年以下有期徒刑、拘役或二千元下罰金。


司法院資訊處製作；財團法人民間司法改革基金會備份。
